【裁判字號】    95,抗,56
【裁判日期】    951107
【裁判案由】    拍賣抵押物
【裁判全文】
臺灣屏東地方法院民事裁定                95年度抗字第56號
抗  告  人  甲○○
相  對  人  大眾商業銀行股份有限公司
                        地下1.
法定代理人  乙○○
代  理  人  丙○○
上列抗告人因與相對人間聲請拍賣抵押物事件，對於中華民國95
年9 月22日本院95年度拍字第494 號裁定提起抗告，本院裁定如
下：
    主  文
抗告駁回。
抗告訴訟費用新台幣壹仟元由抗告人負擔。
    理  由
一、本件原裁定意旨略以：抗告人及第三人李素瑛於民國93年3
    月3 日向相對人借用新台幣（下同）517 萬元，約定借款期
    限自民國93年3 月16日起至民國113 年3 月16日止，並提供
    抗告人所有坐落屏東縣潮州鎮○○○段139-16地號、建、面
    積90平方公尺土地及其上建物（以下簡稱系爭房地），為相
    對人設定新台幣621 萬元之本金最高限額抵押權以為擔保，
    存續期間為民國93年3 月4 日至民國143 年3 月4 日止，經
    登記在案。嗣自民國95年5 月16日起，抗告人及李素瑛未依
    約清償本息，積欠本金460 萬1,815 元，相對人聲請拍賣抵
    押物，核與民法第873 條第1 項之規定相符，應予准許，爰
    裁定准予拍賣系爭土地等語。
二、抗告意旨則以：因銀行未通知存款不足扣款致有遲延繳息之
    情事產生，抗告人得知後已即時匯款存入大眾銀行帳戶，補
    繳95年6 月16日、7 月16日之應繳利息，且此後已正常繳款
    ，相對人並無拍賣抵押物之必要等語，而提起抗告，並聲明
    ：原裁定廢棄。
三、按抵押權人，於債權已屆清償期，而未受清償者，得聲請法
    院拍賣抵押物，就其賣得價金而受清償，民法第873 條第1
    項定有明文。依此項規定聲請拍賣抵押物係屬非訟事件，法
    院所為准駁之裁定，並無確定實體法上法律關係存否之性質
    ，於債權及抵押權之存否均無既判力，祇須其抵押權已經依
    法登記，且債權已屆清償期而未受清償，法院即應為准許拍
    賣抵押物之裁定。如對於此項法律關係有爭執時，應由有爭
    執之人提起訴訟，以求解決，不得僅依抗告程序聲明其有爭
    執，並據為廢棄拍賣裁定之理由（最高法院51年台抗字第26
    9 號判例參照）。查本件抗告人以系爭房地為相對人設定之
    最高限額抵押權，依94年2 月5 日修正公布、同年8 月5 日
    施行之非訟事件法第73條及第74條規定，最高限額抵押權人
    聲請拍賣抵押物事件，法院於裁定前，就抵押權所擔保之債
    權額，應使債務人有陳述意見之機會。本院簡易庭於95年7
    月28日業已發函抗告人使其有陳述意見之機會，該函已於同
    年8 月1 日送達於抗告人，抗告人逾期未以書面或言詞表示
    意見等事實，有送達證書在本院95年度拍字第494 號卷可稽
    。原審依相對人之聲請裁定准予拍賣系爭土地，於法自無不
    合。至抗告人主張本件抵押權所擔保之債權已正常繳息云云
    ，涉及實體問題，理應提起訴訟以求解決，尚非本件非訟事
    件所能審究，其以此為由提起抗告，求為廢棄原裁定，非有
    理由，應予駁回。
四、據上論結，本件抗告為無理由，依非訟事件法第21條第2 項
    、第46條、民事訴訟法第495 條之1 第1 項、第449 條第1
    項、第78條，裁定如主文。
中    華    民    國    95    年    11    月    7     日
          民事第二庭   審判長   法  官  阮世賢
                                法  官  林孟和
                                法  官  吳思怡
正本係照原本作成。
如不服本裁定，僅得於收受本裁定正本送達後10日內，以適用法
規顯有錯誤為理由，向本院提出再抗告狀，（須附繕本一份及繳
納再抗告裁判費新台幣1,000 元），經本院許可後始可再抗告。
中    華    民    國    95    年    11    月    7    日
                                書記官  王秋淑


司法院資訊處製作；財團法人民間司法改革基金會備份。
